【裁判字號】    90,上訴,1258
【裁判日期】    901015
【裁判案由】    準強盜
【裁判全文】
臺灣高等法院高雄分院刑事判決                    九十年度上訴字第一二五八號
    上  訴  人  台灣屏東地方法院檢察署檢察官
    被      告  乙○○
    選任辯護人  黃光宇
右上訴人因被告準強盜等案件，不服臺灣屏東地方法院八十九年度訴字第四一二號中
華民國九十年六月二十九日第一審判決（起訴案號：臺灣屏東地方法院檢察署八十九
年度偵字第三九三二號），提起上訴，本院判決如左：
      主  文
上訴駁回。
      理  由
一、公訴意旨另以：乙○○及謝建勝與另二名不詳姓名之人基於犯意之聯絡，於民國
    八十九年六月十九日中午十二時許，駕駛車號Ｅ五－二九八三號小貨車，持客觀
    上具有殺傷力之凶器檳榔刀，至屏東縣里港鄉○○段八七九之一等土地上甲○○
    之檳榔園內，竊取檳榔約七十芎，適甲○○駕駛小客車前去巡視發現，謝建益、
    乙○○為避免被逮捕即持石頭作勢要丟甲○○，致甲○○畏懼不敢靠近，謝建益
    、乙○○及另二名不詳姓名之人上車後，即將擋住在彼等車前之甲○○小客車撞
    退後，欲離去時，謝建益及乙○○為避免被甲○○記下車牌號碼，而自車內以石
    頭丟擲甲○○，而打中甲○○右肋骨，因認被告乙○○所為，係與謝建勝等共犯
    刑法第三百廿九條之罪嫌。
二、按犯罪事實應依證據認定之，無證據不得推定其犯罪事實，又不能證明被告犯罪
    或其行為不罰者，應諭知無罪之判決，刑事訴訟法第一百五十四條、第三百零一
    條第一項分別定有明文。次按告訴人之告訴，本以使被告受刑事訴追為目的，故
    其陳述是否與事實相符，自應調查其他證據，以資審認，即藉由補強證據之存在
    ，以增強或擔保告訴人陳述之證明力；倘其陳述尚有瑕疵，則在未究明前，遽採
    為論罪科刑之根據，即難認為適法（最高法院八十三年度台上字第九八九號、八
    十七年度台上字第二一七六號判決意旨參照）。
三、公訴意旨認被告涉有右揭準強盜罪嫌，係以被害人甲○○於警、偵訊時之供述及
    相片為據。惟訊據被告否認涉有右揭犯行，辯稱伊未於前述時、地共犯竊盜檳榔
    ，亦無對被害人丟石頭，伊是檳榔大盤商，當時是檳榔盛產期，沒時間外出等語
    。經查：
  (一)被害人甲○○於警訊（即八十九年七月三日下午十九時許，在屏東縣警察局里港
    分局太平派出所報案）指陳「因我想自己捉住竊嫌，故未在八十九年六月十九日
    當天報案。八十九年六月十九日中午十二時發現乙○○及謝建勝竊割我所有檳榔
    菁後，我駕我所有ＷＦ─一０三三的車追嫌犯，在武洛段產業道路遭竊嫌撞擊受
    傷」等語（見警卷第十六頁）。而於偵查中卻稱「我當時要去檳榔園內巡視檳榔
    ，在園外看見四個人在那裡，包括謝建勝、乙○○在裡面，他們四人抱著檳榔到
    停在我檳榔園內的道路上放的車子上，我看到他們時就喊幹什麼？我不敢靠近他
    們，站在產業道路上，當時他們在檳榔園內要衝出來，謝建勝、乙○○看我在園
    外，就拿石頭要丟我，我就跑開，我的車子擋住他們的路，就開他們的車子撞我
    的車子後退，好讓他們的車出去。我到路上要記下他們的車號時，謝建勝、乙○
    ○二人在車上以石頭丟我的右肋骨，丟完他們就開車走了，當時何人開車我不知
    道」各情（見偵卷第二五頁反面、二六頁），是本件被害人於案發當時究係遭人
    駕車衝撞受傷？抑遭人丟擲石頭受傷云云？另被害人雖於警訊、偵查中均指訴係
    遭被告拿石頭打伊云云（見警卷第十六頁反面及偵卷第二七頁），然其嗣於原審
    中復當庭指認稱以「打我的人，不是庭上的乙○○及林崑翹，而是謝建勝」一節
    （見原審卷第一四六頁），則被害人究係遭受何人丟擲石頭？而以當時被害人尚
    知駕車追趕之情以觀，被害人應能明確指認，但被害人所為不利被告之陳述，前
    後卻又不一，自有瑕疵之處，又被害人所受傷勢如何，其於偵審程序中，均未提
    出傷單等補強證據以增強或擔保前揭陳述之證明力，參酌上述情節，尚難徒以被
    害人片面指述，遽為被告有罪之證據認定。至於被害人所舉車輛受損相片（見偵
    卷第二八頁），僅係證實車輛受損現況，無從單憑此項證據，佐以認定被告被訴
    犯行。
  (二)公訴意旨所指之被告竊盜共犯謝建勝（起訴書誤為謝建益）於警訊中業已供稱「
    竊取檳榔係伊與黃吉春、林崑翹三人所為」（見警卷第三頁），核與同案共犯黃
    吉春於警訊所陳「被告並未參與竊割檳榔」（見警卷第八頁）及林崑翹於偵查所
    供「伊與謝建益、黃吉春三人去竊割檳榔」（見偵卷第二六頁）情節相符，揆諸
    上開共犯供述，又無查扣有何足以認定與被告行竊所用之檳榔刀，則上訴意旨所
    指同案被告林崑翹、謝建勝坦承渠等有竊取被害人檳榔等情，僅係渠等各人竊盜
    部分之犯行，亦難證明被告有何參與共同竊盜被害人檳榔之舉。
  (三)證人利明賢、李任善於原審所證被告於八十九年六月十九日之週一非常忙碌，必
    須整理檳榔，不可能外出等情（見原審卷第二九三頁），縱如上訴意旨所指此等
    證人係屬被告所提出之證人，證詞難免有利於被告等語，亦僅本件此項有利被告
    之證據力問題，尚難遽以反面推論，而採為不利被告之證據，附此敘明。
  (四)綜上所述，既無積極證據足資認定被告有參與竊盜被害人檳榔，自亦無從進而論
    斷被告有對被害人丟擲石頭施以強暴之準強盜犯行，此外復無其他具體可供調查
    之積極證據，足以證明被告有何被訴竊盜抑準強盜犯行，揆諸前開說明，被告被
    訴犯罪即不成立。
四、原審以不能証明被告有何被訴準強盜、竊盜等犯行，依法諭知無罪，核無不合。
    上訴意旨仍執前詞，略稱被害人指認被告有參與竊盜，應可採信等語，指摘原判
    決不當，為無理由，應予駁回。
據上論結，應依刑事訴訟法第三百六十八條，判決如主文。
本案經檢察官朱文彬到庭執行職務。
中          華          民          國      九十    年    十  月  十五  日
                              臺灣高等法院高雄分院刑事第六庭
                                  審判長法官
                  法官
                                        法官
如不服本判決，應於判決送達後十日內向本院提出上訴狀，其未述理由者並應於提
出上訴狀後十日內向本院補提理由書（應附繕本)。


司法院資訊處製作；財團法人民間司法改革基金會備份。
